臺灣臺中地方法院刑事判決　　　　　　　96年度易字第4902號
公　訴　人　臺灣臺中地方法院檢察署檢察官
被　　　告　丁○○
上列被告因妨害自由案件，經檢察官提起公訴（96年度偵字第16
690號），本院判決如下：
    主    文
丁○○以加害生命、身體之事，恐嚇他人致生危害於安全，處拘
役貳拾日，如易科罰金，以新臺幣壹仟元折算壹日。
    犯罪事實
一、丁○○乃丙○○之堂叔，丁○○因欲與丙○○理清關於祖產
    土地遭臺中縣政府徵收所得之補償費分配事宜，於民國96年
    5月28日晚間7時許，夥同另3名姓名年籍均不詳之成年男子
    ，共同至丙○○位於臺中縣神岡鄉○○村○○路56號之2住
    處之大門前附近，適丙○○偕同其妻甲○○自外散步返家，
    丁○○見狀，即趨前向丙○○表示要理清前揭補償費之分配
    事宜等語，丙○○則回稱「是上一代的事，與我無關」等語
    ，丁○○聞言，因而心生不悅，便基於恐嚇危害安全之犯意
    ，向丙○○恐嚇稱：「我現在跑路欠錢，你要趕快拿錢出來
    ，是要我把刀子架在你脖子上，你才要把錢拿出來嗎？」等
    語，並向其上揭同夥之3名成年男子稱：「以後丙○○是事
    主，要錢就找丙○○要」等語，嗣在其離去之前，復向丙○○恫稱「小心、注意一點」等語，而以加害生命、身體之事
    ，恐嚇丙○○，致令丙○○心生畏懼，而生危害於安全。
二、案經臺中縣警察局豐原分局報請臺灣臺中地方法院檢察署檢
    察官偵查起訴。
    理    由
一、上開事實，訊據被告丁○○於本院審理中固坦承曾於前揭時
    、地，與證人丙○○商議前述補償費之分配事宜，並因此而
    與證人丙○○發生爭執等情不諱，惟仍矢口否認有何恐嚇危
    害安全之犯行，辯稱：伊當時僅有罵證人丙○○，但確實沒
    有出言恐嚇證人丙○○，且當時係由計程車搭伊至現場，伊
    並沒有偕同如證人丙○○、甲○○所述之3名成年男子到場
    ；又證人丙○○於警訊中係稱伊要殺害證人丙○○之全家，
    嗣於本院審理中卻改稱伊僅係要恐嚇而已，前後所述不一，
    更不可信云云。惟查：被告於前述時地，偕同另3名姓名
    年籍不詳之成年男子，欲與證人丙○○商議前揭補償費之分
    配事宜，因見證人丙○○回稱「是上一代的事，與我無關」
    等語，因而心生不悅，而向證人丙○○恐嚇稱：「我現在跑
    路欠錢，你要趕快拿錢出來，是要我把刀子架在你脖子上，
    你才要把錢拿出來嗎？」等語，並向其上揭同夥之3名成年
    男子稱：「以後丙○○是事主，要錢就找丙○○要」等語，
    嗣在其離去之前，復接續向證人丙○○恫稱「小心、注意一
    點」等語，而以加害生命、身體之事，恐嚇證人丙○○，致
    令證人丙○○心生畏懼等事實經過，業據證人丙○○、證人
    即證人丙○○之妻甲○○於本院審理中到庭結證甚詳，互核
    一致，並分別核與被告前述自白不諱之內容相符，參之被告
    與證人丙○○、甲○○係親屬關係，其等間雖因本案而不免
    相互有所埋怨，然其等畢竟仍係同宗所出，關係密切，且稽
    諸卷存訴訟證據資料，亦查無其等間另有所仇怨之情形，則
    衡諸常情，證人丙○○、甲○○即無捏詞攀誣被告，而自陷
    偽證或誣告等罪責之必要，是證人丙○○、甲○○前揭於本
    院審理中之證詞，堪信為真實，而可採信，並足資為被告論
    罪科刑之依據。至被告雖質疑稱：證人丙○○於警訊中及
    本院審理時所稱被告如何向其恐嚇之經過等，前後不一，其
    證詞應不可信云云。然查，證人丙○○於警訊中稱（證人丙○○之告訴人身分在警訊時所為之證詞，無證據能力，即非
    本案實體認定所憑之證據資料，惟被告持以為彈劾證人丙○○於本院審理中證述之證明力所用）：「（員警問：你於何
    時、何地遭人恐嚇？）我於96年5月28日19時30分，在臺中
    縣神岡鄉○○路56之2號旁（我住家旁）遭我叔叔丁○○恐
    嚇。」、「（員警問：丁○○如何恐嚇你？）於96年5月28
    日19 時30分，我與我老婆在我家外面散步時，我叔叔丁○○與其朋友一起走過來，我叔叔就說那一條錢拿來處理，我
    就說那是共同持有〈祖先財產〉，我不能作主，他就出言恐
    嚇我最近在跑路，如果不給我錢就要你家陪葬‧‧‧‧。」
    等語（見警卷第2頁）；嗣於本院審理時結稱：「（本院問
    ：96年5月28日那天是否有遇到丁○○？）有遇到，那天是
    傍晚7點多我與我太太，吃完晚飯之後去豐原大道的人行道
    散步，距離我住家2、30公尺處，看到我家裡的狗一直在叫
    ，門口處有3、4個人在那裡。我原本以為鄉長選舉要來拜票
    ，我與我太太停下來看，丁○○看到我，他們就過來人行道
    那邊找我們，他用台語說那條錢要理一理，那個錢指的是之
    前土地徵收的補償費，我說那條錢跟我沒有關係。他就說我
    現在在跑路，你難道一定要我用刀子押著才要拿錢出來嗎？
    丁○○後來又對該另外三個成年人說我就是事主，以後找我
    要就對了。」、「（被告問：我有向你說要用刀子押著你嗎
    ？）有，你有這樣說。」、「（被告問：你確定我有這樣跟
    你說嗎？）我確定你有這樣說。」等語；雖對於被告如何對
    其恐嚇之經過所述略有差異，惟證人丙○○對於被告曾於前
    揭時地，因欲與其前述商議前揭補償費之分配事宜未果，而
    出言恐嚇其之等基本事實則始終前後同一。而本件案發時間
    ，不過口語數言而已，證人丙○○乍然受恐嚇，致於倉促、
    慌亂間，記憶有所混淆，本無可厚非，是證人丙○○嗣就其
    向被告以如何之言語向其恫嚇等細節，前後記憶或有差異，
    致為相異之證述，乃係常情，即不得認其證詞全不可採。而
    證人丙○○於本院審理中作證時，較其遭恐嚇時已逾相當時
    日，身心當已恢復正常，復經本院訊問及被告之詰問等程序
    ，其記憶當可因此受刺激而適度恢復，本院審酌上情，認被
    告究以如何之言語向證人丙○○予以恐嚇，應以證人丙○○
    於本院審理中所述較為確切，應以此為被告究如何恐嚇證人
    丙○○等情認定之基本。據上，被告前詞所辯，無非卸責
    ，不可採信。本案事證明確，被告犯行洵堪認定。被告雖
    另聲請查明究係何人與其同至現場等語，惟本件究係何人與
    被告同至現場，理應訊之被告為是，蓋按何人得經被告擇定
    、邀約同行，係由被告所專斷，旁人本難以置啄，是此等人
    之身分等資訊，自屬被告所享有，苟非該等人恰另為證人丙○○、甲○○所認識，本院自難以憑空得悉該等人之身分，
    而被告自警訊時起，經偵訊、乃至於本院審理中，始終辯稱
    不認識該同行之人；另證人丙○○、甲○○復一致證稱其等
    亦不認識該等與被告同行之人等語；本院自無從自被告、甚
    或係證人丙○○、甲○○之處得悉該等人之身分，遑論係傳
    喚其等到庭以究明本件事實，乃被告此部分所請，即屬調查
    不能者，合應予以駁回，附此敘明。
二、核被告所為係犯刑法第305條恐嚇危害安全罪。又本件被告
    實施前揭犯行時，雖另有其所偕同同行之前述3名成年男子
    等在場，惟據證人丙○○、甲○○於本院審理中所證述證人
    丙○○遭被告恐嚇之經過情節所示，被告係欲與證人丙○○
    商議前述補償費分配事宜未果後，始心生不悅，而出言恐嚇
    證人丙○○，足見本案應係被告個人臨時起意所為，此觀證
    人丙○○、甲○○於本院審理中作證時，始終未曾提及該3
    名成年男子曾經就被告之恐嚇犯行予以任何協力或助力之行
    為等情自明，且本件稽諸卷附訴訟證據資料，亦查無任何證
    據可資證明被告與該3名成年男子間具有犯意聯絡，此徵之
    公訴人亦不認該3名成年男子係屬共犯一情，猶是顯然，爰
    不認定該3名成年男子係屬本案之共犯，併此敘明。爰審酌
    被告犯罪後未能完全坦承犯行，態度非屬良好，惟念其犯罪
    之起因，係因欲與證人丙○○商議前述補償費分配事宜未果
    ，方一時氣憤所致，且其與證人丙○○、甲○○係屬親屬關
    係，雙方間復已於本院審理期間釐清爭執，乃證人丙○○亦
    一再向本院表示願意予被告機會等語，有本院審理筆錄在卷
    可按，可見被告尚非無自新之念等一切情狀，量處如主文所
    示之刑，並諭知如易科罰金之折算標準。又本件被告之犯罪
    時間，係在中華民國96年罪犯減刑條例所定減刑基準日即96
    年4月24日之後，尚無該條例之適用，附此敘明。
據上論斷，應依刑事訴訟法第299條第1項前段，刑法第305條、
第41條第1項前段，刑法施行法第1條之1第1項、第2項前段，判
決如主文。
本案經檢察官乙○○到庭執行職務。
中　　華　　民　　國　　96　　年　　10　　月　　31　　日
                  刑事第14庭    法  官  林世民
上正本證明與原本無異。
如不服本判決，應於收受送達後10日內向本院提出上訴書狀（應
敘述具體理由並附繕本）。
上訴書狀如未敘述理由，應於上訴期間屆滿後20日內補提理由書
於本院。
                                書記官  紀俊源
中　　華　　民　　國　　96　　年　　10　　月　　31　　日
附錄論罪科刑法條：
中華民國刑法第305條
以加害生命、身體、自由、名譽、財產之事，恐嚇他人致生危害
於安全者，處2年以下有期徒刑、拘役或3百元以下罰金。
